【裁判字號】    96,簡上,214
【裁判日期】    971223
【裁判案由】    清償債務
【裁判全文】
臺灣桃園地方法院民事判決             96年度簡上字第214號
上  訴  人  甲○○
訴訟代理人  乙○○
被上訴人    渣打國際商業銀行股份有限公司
法定代理人  丙○○
訴訟代理人  戊○○
            丁○○
上列當事人間請求清償債務事件，上訴人對於民國99年9 月18日
本院中壢簡易庭95年度壢簡字第1392號第一審民事簡易判決提起
上訴，本院於民國97年12月9日辯論終結，判決如下：
    主  文
上訴駁回。
第二審訴訟費用由上訴人負擔。
    事實及理由
一、按當事人喪失訴訟能力或法定代理人死亡或其代理權消滅者
    ，訴訟程序在有法定代理人或取得訴訟能力之本人承受其訴
    訟以前當然停止。又聲明承受訴訟，應提出書狀於受訴法院
    ，由法院送達於他造，民事訴訟法第170條、第176條分別定
    有明文。查本件被上訴人起訴後，其法定代理人已由詹宣勇
    變更為丙○○，丙○○民國97年11月2 日聲明承受訴訟，經
    核於法並無不合，應予允許。
二、本件被上訴人起訴主張：
  (一)上訴人於94年9 月12日簽訂借據，向被上訴人借款新台幣（
    下同）350,000 元，約定利息第1 期至第3 期依被上訴人公
    告定儲利率指數加碼0.12% ；第4 期至第6 期依被上訴人公
    告定儲利率指數加碼4.12% ，均為固定計付，第7 期至第60
    期依被上訴人公告定儲利率指數加碼10.12%機動計付，借款
    期間自94年9 月12日起至99年9 月12日止，並自實際撥款日
    起，按月平均攤還本息，如逾期清償，即喪失分期攤還之權
    利，應將所欠借款全數1 次清償，且除按前開約定利率計息
    外，逾期在6 個月以內部分，按前開利率10% ，逾期超過6
    個月部分，按前開利率20 %加付違約金。詎上訴人自94年12
    月12日起即未依約按期償付本息，屢經催討仍不予置理，依
    系爭借據第4 條約定，其借款視為全部到期，共計積欠貸款
    本金338,848 元及原判決附表所示之利息、違約金。
  (二)雖上訴人矢口否認有向被上訴人申辦貸款云云。惟此，業經
    原審法院囑託法務部調查局鑑定結果，已認定由上訴人署名
    、蓋章之貸ME MORE 申請書、借據原本、印鑑卡與其他上訴
    人親寫簽名筆劃特徵相符，足見系爭借款確為上訴人申請，
    並親簽借據完成對保、開戶等貸款手續，不容上訴人狡辯。
  (三)本件申貸流程，因上訴人已提出身分證、駕照及薪資證明等
    資料齊備，經核符合申貸資格，即於94年9 月9 日由上訴人
    親簽系爭借據並完成對保程序，被上訴人即於同年9 月12日
    撥款至上訴人設立於被上訴人銀行之活期儲蓄存款帳戶（帳
    號：0000-0 00000號）內，綜觀整個核貸過程中，並無上訴
    人所辯違誤之處。
  (四)嗣上訴人將其與貸款申請書、借據、印鑑卡同一之印章交付
    予訴外人劉妃真，並由劉妃真以上訴人之名義向被上訴人領
    取前開帳戶之金融卡，其自應負表見代理人責任。況上訴人
    迄至被上訴人起訴前，從未對於劉妃真領取該金融卡乙節，
    為即時掛失止付之動作。再以前開帳戶往來明細所示，其內
    提存款動作頻繁，與他人冒貸或詐騙集團一次將貸款金額提
    領一空之情況完全不同，故上訴人辯稱其未向被上訴人申辦
    貸款，所貸得系爭借款並非其使用，並非真實等情，並聲明
    ：上訴駁回。
三、上訴人則以：
  (一)伊並未曾向被上訴人申辦貸款，系爭借據上簽名非伊所親簽
    ，又訂約當時，上訴人適在南部營區服役參與聯勇操演兵棋
    推演，休假全被管制，其不可能請假外出申辦貸款、對保等
    事宜，上訴人亦無授權他人代理伊向被上訴人領取金融卡使
    用，恐應係伊將個人證件置放於部隊房間抽屜內時，遭人盜
    用冒名向被上訴人申辦貸款。
  (二)由上訴人所舉下列疑點，可證伊從未向被上訴人申辦貸款：
    1.上訴人不認識劉妃真，僅因劉妃真來營區推銷遠東休閒家
      休閒卡而已，往後即未再與劉妃真碰面或連絡，本件借款
      應係詐騙集團以劉妃真為首，配合銀行人員向銀行詐騙金
      錢。
    2.據前開貸款申請書內填載之「到職年月：93年8 月」、「
      職稱：中尉輔導長」、「居住電話及公司電話：00-00000
      00」、「非同住之親友姓名：劉妃真」、「勸募人員：姜
      義里」等欄位資料所示，上訴人係自93年8 月畢業，直至
      94年2 月18日始調派至桃園林口營區服務，當時官階為少
      尉排長，服務聯隊機關電話為00-0000000，且上訴人為職
      業軍人，豈能在營外設立公司，而上訴人與訴外人劉妃真
      、姜義里並不認識，怎會填寫劉妃真為親友，及經姜義里
      介紹申辦貸款等情，顯見該紙貸款申請書前揭填載所示之
      內容，均非真實。
  (三)原審法院囑託法務部調查局鑑定上訴人簽名字跡真偽所送之
    之樣本有誤，與上訴人所親簽之字跡完全不相符，法務部調
    查局於96年7月25日以調科貳字第09600315550號製作之鑑定
    通知書，並不可採等情置辯，並聲明：1.原判決廢棄。2.駁
    回被上訴人在第一審之訴。
四、本件被上訴人起訴主張：上訴人於94年9 月12日，提出身分
    證、駕照等資料，填具借據，向其申請貸款350,000 元等情
    ，為上訴人所否認。經查：
    (一)被上訴人起訴主張：上訴人係提出身分證及駕照申請借款
      之情，並提出上訴人之身分證及駕照影本為證，上訴人對
      身分證及駕照之真正並不爭執，惟抗辯證件是否被人偷拿
      去辦理云云。然上訴人並未舉證以實其說，其此部分之抗
      辯已有疑義。況本件借款文件，除身分證及駕照外，尚有
      上訴人94年6 、7 、8 月之薪餉單（傳真）（附原審卷第
      100 頁），依常情，此借款前3 個月之薪餉單若非本人有
      意收集，一時之間甚難提出，何況遭他人取得盜用？且參
      酌上訴人主張其身分證置於台東老家之情，而薪餉單置於
      營區，二者存放地點不同，何以會同時遭盜用？上訴人對
      此亦無法提出合理之解釋，益證上訴人抗辯身分證等證件
      係遭人盜用之情不足採信。
    (二)被上訴人提出上訴人署名或蓋章之貸ME MORE 申請書、借
      據原本、印鑑卡等文件（下稱系爭文書）為據，經原審法
      院調取上訴人自承先前申辦帳戶資料即中國農民銀行存款
      印鑑卡、郵政存簿儲金立帳申請書及上訴人本人當庭書立
      字跡，與系爭文書，均以原本送請法務部調查局經以歸納
      分析、特徵比對法鑑定，結果認系爭文書與其他上訴人親
      寫簽名筆劃特徵相同乙節，有該局96年7 月25日鑑定通知
      書1 在卷可稽，足認系爭申請書及借據上之「甲○○」簽
      名與對照送鑑文件上上訴人本人之簽名相符，上訴人抗辯
      未曾在上開文件簽名，已不足採。至於上訴人訴訟代理人
      抗辯其中一份簽名係伊代上訴人簽名，縱令屬實，扣除該
      份簽名，尚有二份可供參考鑑定，亦不影響前揭鑑定之可
      信度，應予敘明。
    (三)證人即本件申貸案之承辦人姜義里於原審到庭證稱：（問
      ：本件貸款你是否為承辦人？）是的，當時我的客戶介紹
      我說相對人要辦貸款，相對人說他是志願役軍官，我有與
      相對人通過電話聯繫，相對人先將文件傳真給我，案件核
      准之後，我有通知相對人及介紹人說案件核准了，與他約
      時間要對保，但相對人沒法在銀行之營業時間辦對保，所
      以約在星期六早上9 點半左右在中壢火車站對面肯德基碰
      面，相對人當時有交付身分證及駕照原本，我們影印後，
      將原本還給相對人。（問：當時與你見面辦理貸款的人，
      是否今日在庭之相對人？）我可以完全確定就是今日在庭
      之相對人等情（參見原審卷第60頁）。另本件貸款之對保
      人朱彥郎於原審證稱：（問：本件借款是否由你對保承辦
      ？）我是對保人，承辦人是姜義里。（問：本件是在何處
      對保？）是在桃園縣中壢市火車站對面的肯德基對的保，
      當時是星期六，我載姜義里到那裡去，姜義里在事前有對
      我說要去辦對保，姜義里跟借款人先簽好相關資料後，我
      有看到借款人本人。（問：借款人本人是否為今日在庭上
      之相對人？）是的，確定是相對人本人。（問：依借據上
      所載對保日是94年9 月9 日，當日是星期五，為何說是星
      期六對保的？）確定是星期六，因為本件是於銀行非營業
      時間對保，比較特殊，所以我確定是星期六，對保當時我
      並沒有在借據上寫上日期，是在星期一上班時再填載上去
      ，故有可能日期寫錯等情（參見原審卷第59至61頁），而
      證人姜義里及朱彥郎確是本件借貸之承辦人及對保人，亦
      有被上訴人於原審提出之申請書及借據為證，是上訴人抗
      辯伊因受訓無法於銀行上班日請假，伊並未向被上訴人借
      貸系爭借款之情，不足採信。
    (四)被上訴人主張本件借款自94年9 月12日核撥後，該借款自
      94年12月12日起即未依約按期償還本金及利息之情，並提
      出放款客戶往來明細為證，經本院查核屬實，是被上訴人
      此部分之主張堪信為真實，則本件借款係若如上訴人抗辯
      係遭他人冒用上訴人名義借款屬實，冒貸人詐得款項後，
      即可置之不理，何以仍於94年10月12日、94年11月12日依
      約繳納分期款各6,120 元，此顯與冒貸之常情不合。
    (五)綜上所述，上訴人之抗辯不足採信，被上訴人此部分之主
      張堪信為真實。
五、綜上所述，本件被上訴人依消費借貸法律關係，請求判決上
    訴人應給付338,848 元及如原審判決之附表所示之利息及違
    約金，為有理由，應予准許。原審為上訴人敗訴之判決，於
    法並無違誤，上訴意旨指摘原判決不當，求予廢棄改判，為
    無理由，自應駁回其上訴。
六、本件事證已臻明確，兩造其餘攻擊防禦方法及其他未經援用
    之證據，經斟酌尚無礙於本院前述之認定，無一一論究之必
    要。
七、據上論結，本件上訴為無理由，依民事訴訟法第436 條之1
    第3項 、第449 條第1 項、第78條，判決如主文。
中    華    民    國    97    年    12    月    23    日
                民事第一庭審判長法  官  郭琇玲
                                法  官  潘進柳
                                法  官  吳爭奇
上列正本證明與原本無異。
不得上訴。
中    華    民    國    97    年    12    月    24    日
                                書記官  梁麗雲


司法院資訊處製作；財團法人民間司法改革基金會備份。
